臺灣臺北地方法院刑事判決　　　　　　 93年度交易字第385號
公　訴　人　臺灣臺北地方法院檢察署檢察官
被　　　告　丙○○
上列被告因過失傷害案件，經檢察官聲請簡易判決處刑（92年度
偵字第24747號），經本院臺北簡易庭受理後（受理案號為93年
度北交簡字第1627號），認不宜以簡易判決處刑，本院改適用通
常程序，判決如下：
    主  文
丙○○無罪。
    理  由
一、公訴意旨略以：被告丙○○於民國九十二年五月二十二日下
    午一時二十四分許，駕駛車號五Ｂ─二八七一號自用小客車
    ，沿臺北市○○區○○路二段二六一巷由東往西方向行駛，
    途經西園路二段二六一巷十二弄口時，本應注意車前狀況，
    並隨時採取必要之安全措施，且車輛行駛至無號誌之交叉路
    口時，駕駛人應減速慢行，作隨時停車之準備，而當時為晴
    天、日間自然光線、柏油路面乾燥無缺陷、無障礙物、視距
    良好，並無不能注意之情事。被告竟疏於注意，使該自用小
    客車之左前車頭，撞擊左方由告訴人乙○○所騎乘、沿臺北
    市○○區○○路二段二六一巷十二弄由南向北方向行駛、亦
    未注意車輛行駛至無號誌之交岔路口時左方車應暫停讓右方
    車先行而行經該巷十二弄口之車號ＧＲＺ─八三六號重型機
    車右前車身，致告訴人彈至被告所駕駛之該自用小客車引擎
    蓋及擋風玻璃上之後復滾落地上，因而受有右側脛骨骨折之
    傷害。故認被告涉犯刑法第二百八十四條第一項之過失傷害
    罪嫌。
二、按犯罪事實應依證據認定之，無證據不得推定其犯罪事實；
    不能證明被告犯罪者，應諭知無罪之判決，刑事訴訟法第一
    百五十四條、第三百零一條第一項分別定有明文。又事實之
    認定，應憑證據，如未能發現相當證據，或證據不足以證明
    ，自不能以推測或擬制之方法，以為裁判基礎（最高法院四
    十年台上字第八六號著有判例參照）。且認定犯罪事實，所
    憑之證據，雖不以直接證據為限，間接證據亦包括在內，然
    無論直接或間接證據，其為訴訟上之證明，須於通常一般之
    人均不致於有所懷疑，而得確信其為真實之程度者，始得據
    之為有罪之認定，倘其證明尚未達到此一程度，而有合理性
    懷疑之存在時，即無從為有罪之認定（最高法院七十六年台
    上字第四九八六號判例可照）。且按告訴人之告訴，係以使
    被告受刑事訴追為目的，是其陳述是否與事實相符，仍應調
    查其他證據以資審認（最高法院五十二年台上字第一三００
    號判例意旨參照）。
三、本件公訴人認被告涉犯前揭犯行，無非係以：告訴人之指
    訴、證人甲○○之證述、臺北市立仁愛醫院驗傷診斷書
    影本一紙（偵查卷第十二頁）、道路交通事故現場圖（偵
    查卷第十三頁）、臺北市政府警察局萬華分局交通分隊交
    通事故談話紀錄表（偵查卷第二十二頁至第二十三頁）、
    臺北市政府警察局萬華分局交通分隊交通事故補充資料表（
    偵查卷第二十四頁至第二十五頁）、道路交通事故調查報
    告表（偵查卷第二十六頁至第二十七頁）、交通事故現場
    照片十六張（偵查卷第三十頁第三十五頁、第三十七頁）、
    臺北市車輛行車事故鑑定覆議委員會鑑定覆議意見書（偵
    查卷第五十一頁至第五十二頁），資為論據。訊據被告固坦
    承於上述時、地進入駕駛上述自小客車與告訴人騎乘之機車
    發生撞擊，及告訴人受傷之事實，惟否認有公訴意旨所指之
    犯行，辯稱：本件事故之發生係告訴人騎乘機車之左方車未
    讓被告駕駛之右方車先行而煞車不及，致告訴人機車之右前
    車頭以四十五度角撞擊其自小客車之左前葉子板，本件交通
    事故其並無過失等語。
四、經查：
（一）前揭被告於上述時、地駕駛車號五Ｂ─二八七一號自用小
      客車，途經西園路二段二六一巷十二弄口時，與其左方告
      訴人所騎乘之車號ＧＲＺ─八三六號重型機車擦撞，致告
      訴人彈至被告所駕駛之該自用小客車引擎蓋及擋風玻璃上
      之後復滾落地上，因而受有右側脛骨骨折之傷害之事實，
      業據被告坦承不諱，核與告訴人此部分之指訴相符，並有
      臺北市立仁愛醫院驗傷診斷書影本一紙、及本院卷附臺北
      市政府消防局救災救護勤務指揮中心服務紀錄表所載報案
      時間為九十二年五月二十二日下午一時二十四分許等情在
      卷可稽（即本院九十三年度北交簡字第一六二七號卷第三
      十七頁），足堪認定。
（二）又查，依偵查卷附道路交通事故現場圖所示，臺北市○○
      路○段二六一巷與該巷十二弄之交叉路口無幹支道之分，
      該巷之巷寬為七點九公尺，被告所駕駛之自小客車左側車
      身與左方該巷巷邊之垂直距離為二點九公尺。是以被告之
      自小客車與左方告訴人之機車相撞時，告訴人之機車沿二
      六一巷十二弄由南往北方向行經該交叉路口尚未超過路口
      之一半，堪認路權應屬於被告之右方車，告訴人之左方車
      有未讓被告之右方車之情事。
（三）另依偵查卷附道路交通事故補充資料表記載及交通事故現
      場照片十二張（偵查卷第三十頁至第三十五頁）所示之雙
      方車輛損壞情形，告訴人之機車右前車頭撞損，左側車身
      擦地痕；被告之自小客車左前葉子板內凹，前擋風玻璃破
      裂，引擎蓋刮痕，左前方向燈左側破裂，並據證人即現場
      處理員警丁○○證述：「（當天現場有刮地痕嗎？）沒有
      。機車走的方向沒有。（提示偵查卷第三十三頁照片，該
      刮地痕是如何發生的？）那是機車撞擊到自小客車左前葉
      子板後在地上所留下的刮地痕。（自小客車左前方有無其
      他車損？）沒有。但是擋風玻璃有破損，引擎蓋上有刮痕
      。（機車的車損在何處？）右側機車是刮地所造成的刮痕
      ，另外右前車頭有毀損。（提示偵查卷第三十三頁照片，
      機車是往左側倒，究竟車損擦痕部分是在哪一側？）應該
      是在左側，且補充資料表中也有紀錄。（提示偵查卷第三
      十四頁照片，上圖左前方向燈上圈示的部分代表何意？）
      也是當天撞擊所造成的。」（本院九十四年一月十三日審
      判筆錄）等語綦詳。又依上述照片所示，被告自小客車之
      左前車燈於該自小客車之正前側則未破裂，前方保險桿亦
      無損壞情形。復參以被告及告訴人均謂告訴人遭撞擊後人
      飛到被告自小客車之前方，頭戴安全帽撞到該自小客車之
      擋風玻璃後自引擎蓋滾落自小客車之正前方等情（本院九
      十四年一月十三日審判筆錄），並參酌該自小客車左前葉
      子板凹陷之高度及形狀，衡情應非機車撞擊所致乙節，加
      以上述現場圖綜合觀之，足認本件交通事故之發生，應係
      被告之自小客車先達該交叉路口，告訴人之左方車未讓右
      方車先行，機車向左閃避不及，機車之右前車頭撞擊被告
      自小客車之左前方向燈，機車受到該自小客車向前滑行之
      牽引而改向西方向呈左弧狀行進後倒地，因而事故現場在
      該自小客車左側留有左弧狀刮地痕，並核與機車左側擦地
      痕相符，告訴人則因撞擊飛起，右小腿先撞到被告自小客
      車左前葉子板而骨折，使該葉子板凹陷；其後頭部所戴之
      安全帽撞到該自小客車之擋風玻璃，待該自小客車停止滑
      行之後，告訴人始自引擎蓋滾落至該自小客車前方地面，
      至引擎蓋上之刮痕，則如告訴人所述係其身上之包包上所
      掛鑰匙於告訴人自引擎蓋滾落時所致。
（四）告訴人雖證述：「．．．，我就很專心的往前直走，已經
      過了十字路口，那時候覺得有車子過來，我沒有聽到喇叭
      及煞車聲，我從後照鏡看到被告的來車，隨即發生車禍，
      ．．．（你的摩托車與被告的車子哪個部分發生擦撞？）
      我的機車右後邊的椅座與被告的車子正前方發生擦撞，我
      後來有跟警察黃順益討論，被告的左前燈是被我的機車迴
      轉時所撞到的，這部分是我在手術完後，才去向他請教的
      。」（本院九十四年一月十三日審判筆錄）等語。惟查，
      被告之自小客車車前頭之保險桿，及車前側之方向燈均未
      毀壞，且告訴人之機車若係右後車身遭到撞擊，依自小車
      客撞擊之作用力判斷，告訴人之機車應倒在被告自小客車
      之前方或左方，是以告訴人指訴與機車及自小客車之車損
      、現場刮地痕、兩車最後停放位置之跡證不符。又告訴人
      雖提出機車照片四張（偵查卷第三十七頁），欲證明機車
      右側板及置物盒毀損等情，然系爭照片為告訴人於本件事
      故發生後之九十二年五月二十六日所拍攝，並非本件交通
      事故發生時所攝，尚難憑此即認撞擊點為機車右後邊之椅
      座。
（五）另證人甲○○雖證述：「（經過？）當天我在吃早餐時，
      看到騎機車的人車速很慢，機車已過路口一半了，開車的
      人車速很快地撞到機車，撞到機車騎士的右側，我印象中
      汽車並沒有凹陷。」（偵查卷第七十六頁）、「（本件九
      十二年五月二十二日，你有無目擊車禍的情形？）有。（
      請敘述當天發生的情形？）我有到早餐店就是在二百六十
      一巷十號的地方，收瓶瓶罐罐，我剛好看到被害人在店裡
      買東西，我去買一杯奶茶，我坐在門口，那天我面對的大
      馬路上看，被害人買好東西之後，我看到被害人騎摩托車
      往前走時，還不到兩秒鐘，我就聽到碰的一聲，我看到開
      轎車的人開的很快。（你有沒有看到摩托車的哪一部分撞
      到汽車的哪一部分？）摩托車的右側加油門的地方被汽車
      撞到。」（本院九十四年一月十三日審判筆錄）等語，惟
      於本院詰問時另稱：「（審判長命證人自行繪製現場圖。
      ）我無法繪製，時間太久。（你能夠確認兩部車子的撞擊
      點嗎？）就在早餐店的門邊，快到路中間。（你車禍當天
      有無看到自小客車的車子哪一個部分受到損壞？）我沒有
      看到。（機車你看到哪一個部分受到損壞？）機車右手把
      加油門的地方。（手把哪一個地方損壞？）我不記得，我
      只知道人受傷，她不願意坐救護車到醫院，我把她散落的
      東西撿起來。」等語，足認因事隔多時，證人無法正確回
      憶事故發生當時車輛之撞擊點，是以證人甲○○之證述不
      足採為本件車禍撞擊點之判斷依據。
（六）由上可知，本件車禍之發生，應係告訴人之左方車未讓右
      方車先行，因而撞擊被告自小客車之左前方向燈所致，而
      非被告之自小客車去撞擊告訴人之機車。依上述卷證資料
      ，無從證明係自小客車之車前頭正前方撞擊到告訴人之機
      車，從而自難苛求先行駛至路口之被告注意左方之來車，
      故被告對本件車禍之發生，即無任何過失可言，偵查卷附
      之臺北市政府警察局交通警察大隊事故分析研判表及臺北
      市車輛行車事故委員會鑑定意見書亦同此認定（偵查卷第
      二十八頁、第五十二頁）。
（七）至偵查卷附臺北市車輛行車事故鑑定案件覆議意見書，雖
      認被告未能即時煞停撞及告訴人之機車，涉嫌「行駛疏忽
      」之過失，但此認定原不能拘束法院。況覆議意見與上述
      鑑定意見書為不同之認定，無非增以證人甲○○之證述及
      告訴人提出之照片為其論據，然此部分之論據不足採為被
      告有無過失之認定，已如前述，是覆議意見書所為之判斷
      即顯然缺乏基礎，故為本院所不採，附此敘明。
五、綜上所述，依卷存證據尚不足證明被告有前揭公訴意旨所指
    之犯行，公訴人認被告此部分涉有刑法第二百八十四條第一
    項之過失傷害犯行即有未合。此外，復查無其他積極證據足
    堪佐證，核諸前揭說明，自應由本院就被告為無罪之諭知。
據上論斷，應依刑事訴訟法第四百五十二條、第三百零一條第一
項，判決如主文。
本案經檢察官葉雅婷到庭執行職務
中　　華　　民　　國　　94　　年　　2 　　月　　4 　　日
　　　　　　　　　交通法庭      審判長法　官　劉嶽承
　　　　　　　　　　　　　　　　　　　法　官　王幸華
　　　　　　　　　　　　　　　　　　　法　官　胡宗淦
以上正本證明與原本無異。
如不服本判決，應於判決送達後十日內向本院提出上訴狀（應抄
附繕本）。告訴人或被害人如對於本判決不服者，應具備理由請
求檢察官上訴，其上訴期間之計算係以檢察官收受判決正本之日
期為準。
　　　　　　　　　　　　　　　　　　　書記官　張耀鴻
中　　華　　民　　國　　94　　年　　2 　　月　　4 　　日
